臺灣臺北地方法院民事判決　　　　　　100年度重勞訴字第4號
原　　　告　台元紡織股份有限公司
法定代理人　嚴凱泰
訴訟代理人　陳慧玲律師
　　　　　　郭建中律師
複 代 理人　陳雍之律師
被　　　告　游毓禎
法定代理人　游銘正
訴訟代理人　游宸翔
上列當事人間履行契約等事件，本院於中華民國100 年9 月13日
言詞辯論終結，判決如下：
    主      文
原告之訴及假執行聲請均駁回。
訴訟費用由原告負擔。
    事實及理由
壹、程序部分：
    按當事人得以合意定第一審管轄法院，但以關於由一定法律
    關係而生之訴訟為限，前項合意，應以文書為之，民事訴訟
    法第24條定有明文。查依兩造所簽訂之台元女子籃球隊球員
    合約書第12條之約定，合意以原告所在地管轄之地方法院即
    本院為第一審管轄法院，有上述約定條款在卷可稽，故本院
    自有管轄權，合先敘明。
貳、實體部分：
一、原告起訴主張：兩造於民國98年3 月1 日簽訂「台元女子籃
    球隊球員合約書」，約定由原告約聘被告為台元女子籃球隊
    球員，期限自98年3 月1 日起至104 年2 月28日止，原告按
    月給付被告月薪新臺幣（下同）5,000 元予被告，自98年3
    月起至99年11月，業已給付被告105,000 元，且仍繼續按月
    支付。依約被告於聘約期間非經原告同意，不得任意參加任
    何籃球活動，並應依原告管理人員指揮參與原告安排之練球
    及比賽。詎原告台元女子籃球隊青年隊於98年7 月6 日展開
    16 歲 青少女國手選拔比賽訓練，被告於98年7 月6 日參與
    訓練後，於98年7 月26日放假返家，即未曾返回球隊完成訓
    練，且未提供缺席不參加理由。又台元女子籃球隊青年隊訂
    99年8 月9 日展開暑期集訓，99年8 月5 日寄發通知函予被
    告，然被告並未參與集訓，亦未提供任何缺席不參加理由。
    又被告98年5 月14日至17日，未經原告同意，赴原告競爭對
    手之北市陽明高中籃球隊參加籃球訓練。99年8 月10日未經
    原告同意，參加2010年花蓮縣第7 屆精英盃國際高中甲組籃
    球錦標賽。100 年1 月11日至16日參加2011中華民國高級中
    等學校籃球聯賽，違反系爭合約書第2 條、第9 條規定，依
    前揭合約書第10條規定應負違約賠償責任。又為達成履約目
    的，違約賠償金應依個別違約行為計算，即按違約行為次數
    比例增加，方符該條約定之真意。則依兩造協議書期限6 年
    ，72個月薪津總合款為360,000 元，乘以5 倍，並以違約4
    次計算，被告應給付違約賠償金7,200,000 元。爰依系爭合
    約書之約定，提起本訴，並聲明：被告不得參加未經原告同
    意之籃球比賽，並應依原告管理人員指揮參與原告所安排之
    練球及比賽；被告應給付原告6,000,000 元，及自起訴狀繕
    本送達之翌日起至清償日止，按年息5%計算之利息；並願供
    擔保，請准宣告假執行。
二、被告則以：被告原就讀員山國中，經員山國中籃球教練游宸
    翔介紹，兩造始簽訂系爭合約。後被告不想參加訓練表示欲
    解約，原告於98年9 月間派簡德印至被告住處協商，簡德印
    表示不勉強可無條件解約，並將離職申請書交給被告母親，
    請被告簽名後回傳至公司處理即可，惟之後即無下文，原告
    公司亦未再繼續匯款，故被告認為兩造已終止契約。且年10
    月底，簡德印找游宸翔至被告住處，請游宸翔不要對原告公
    司提起訴訟，否則也要對被告提起訴訟。被告父親游銘正向
    簡德印表示雙方已終止合約，原告與游教練間之問題不能牽
    扯被告。同年11月間，游銘正發現原告公司繼續匯款，即打
    電話予原告詢問何以終止合約後仍繼續匯款等事。蓋簽約及
    終止合約都是口頭，簽訂合約時簡德印是代表人，就終止合
    約乙事，簡德印亦應有代表權，況原告之後亦未繼續匯款給
    付薪資，顯見兩造合約業已終止無疑。又陽明高中國中部與
    員山國中籃球訓練，係為了參加16歲亞青國手選拔，陽明高
    中表示訓練人手不足，希望游教練找幾個人跟他們一起練習
    才前往。至被告參加2010年花蓮縣第7 屆精英盃國際高中甲
    組籃球錦標賽、2011年中華民國高級中等學校籃球聯賽等籃
    球比賽，是因斯時兩造合約已終止，被告是代表員山國中參
    加，並無違約情事等語，資為抗辯。
三、原告主張兩造於98年3 月1 日簽訂系爭合約書，約定原告約
    聘被告為台元女子籃球隊球員，期間自98年3 月1 日起至1
    04年2 月28日止，原告每月給付月薪5 千元予被告，被告受
    聘後，必須遵守原告所制訂任何管理規定，遵守原告管理人
    員指揮，如有違反，原告得將被告解聘，並依違約處分。又
    被告自簽約後不得片面解約，如違約則被告自願賠償原告為
    被告所支付之一切薪津總和款之5 倍違約賠償金，作為補償
    原告之損失等情，業據其提出台元女子籃球隊球員合約書（
    見本院卷第8 頁），並為被告所不爭執，堪信為真實。
四、至原告主張被告於系爭合約有效期間，無故缺席未參與台元
    女子籃球隊訓練，且未經同意參加陽明高中籃球隊訓練、20
    10年花蓮縣第7 屆精英盃國際高中甲組籃球錦標賽、2011年
    中華民國高級中等學校籃球聯賽，違反系爭合約書第2 條、
    第9 條約定，應依系爭合約書第10條規定負違約賠償責任等
    情，則為被告所否認，並以前詞置辯。
五、本院得心證之理由：
（一）原告主張被告參加原告之「台元女子籃球隊」98年7 月6
      日展開16歲青少女國手選拔比賽訓練，於98年7 月26日無
      故中斷集訓、無故不參加99年8 月9 日暑期集訓；另未經
      原告同意，參加98年5 月間北市陽明高中籃球隊訓練、20
      10年花蓮縣第7 屆菁英盃國際高中甲組籃球錦標賽、2011
      年中華民國高級中等學校籃球聯賽等行為等情，業據原告
      提出台元女子籃球隊99年8 月4 日函文及掛號郵件收件回
      執、2010花蓮縣第7 屆菁英盃國際高中甲組籃球錦標賽活
      動秩序冊、全國國中女子組名單、籃球比賽記錄表、中華
      民國高級中等學校籃球聯賽比賽記錄表附卷為證（見本院
      卷第9 至14頁、第46至51頁），並據證人許筱彤於審理時
      證稱：「我國一時與被告都是員山國中籃球隊打球認識；
      我是國一加入台元紡織球隊；98年5 月份游毓禎有去士林
      的陽明高中訓練籃球，應該是參加訓練，我記得沒有超過
      1 個禮拜，是她回來跟我講的，我最後1 次與游毓禎在台
      元籃球訓練是98年7 月份；98年7 月後被告回員山國中打
      球；98年5月間游毓禎去陽明高中練球的目的是因為那年
      暑假有個國手選拔賽，是她去那邊練球的目的」等語詳確
      （見本院卷第55頁反面、第56頁）；證人即台元女子籃球
      隊總教練簡德印亦到庭證稱：「....98年5月是游宸翔自
      己將被告帶到陽明高中參加籃球訓練，為了參加16歲亞青
      國手選拔，但沒有知會台元公司，後來台元公司知道了，
      有告知游宸翔依照合約不應該帶球員去參加訓練，所以游
      宸翔又將游毓翔及許筱彤帶回台元，讓她們參加台元的訓
      練，7月時游毓禎放假回去就沒有回來，....我們有問游
      毓禎，她說是游宸翔叫她不要回來訓練，我與另一教練有
      去宜蘭找游宸翔，他說他沒有，....所以我們跟游毓禎父
      母通電話，游毓禎父母說小孩不想來我們球隊打；98年9
      、10月之後到99年底這段時間，我們有邀請她，並寄公文
      給她，但她一直都沒有再參加台元的任何訓練」等語綦詳
      （見本院卷第58頁反面），並為被告所不爭執（見本院卷
      第57頁），應堪採信。
（二）惟細繹系爭合約書第2 條約定：「聘約期間非經甲方（即
      原告）同意，乙方（即被告）不得任意參加任何籃球活動
      ，聘約期滿，甲方有優先續約的權利」；第9 條約定：「
      乙方受聘於甲方後，必須遵守甲方現在及未來所制訂之任
      何管理規定，並遵守甲方管理人員指揮，及與全體同仁和
      睦相處。如有違反或因行為不檢，影響甲方聲譽，或不服
      從指揮，影響團隊或其他傷害等無法履行合約，則甲方得
      將乙方解聘，並依違約處分」；另第10條則約定：「乙方
      自簽約後，須遵守規定，不得片面解約，如違約則乙方應
      自願賠償甲方為乙方所支付之一切薪津總和款之五倍違約
      賠償金，作為補償甲方之損失」等文義內容，可知兩造係
      約定如被告於聘約期間未經原告同意參加任何籃球活動、
      未遵守原告制訂之管理規定、未服從管理人員指揮等違約
      行為，或有因行為不檢影響原告聲譽等，原告即得將被告
      解聘，並依第10條違約處分論，換言之，被告如有上述違
      約行為，原告須依約將被告解聘後，始得依系爭合約書第
      10條請求被告給付違約賠償金甚明。查：
    (1)被告於98年7 月6 日參與台元女子籃球隊訓練後，因不適
      應台元女子籃球隊練球方式及球隊環境不願繼續球員合約
      ，於放假返家後即未再返回球隊，同年8 月底，原告指派
      台元女子籃球隊總教練簡德印至被告住處與被告父親游銘
      正協調，游銘正表示因被告不想回球隊訓練而為終止系爭
      合約之意思表示，簡德印乃將原告公司離職申請書交予被
      告父母，被告即在離職申請書上簽名傳真至被告公司，原
      告收受被告之離職申請書後自98年9 月起即停止匯款月薪
      5 千元予被告。同年11月間，原告又指派簡德印與被告父
      母溝通希能繼續合約關係，並自同年11月起恢復每月匯款
      薪津5 千元及補發9 、10月份薪津10,000元予被告，惟被
      告父親游銘正不同意，委由游宸翔寄發存證信函予原告公
      司表示兩造已於98年8 月底終止系爭合約之意等情，業據
      證人簡德印到庭證述詳實（見本院卷第58、59頁），上情
      並為原告所不爭執（見本院卷第57頁反面），復有被告提
      出之離職申請書傳真稿、存摺內頁明細、存證信函存卷足
      憑（見本院卷第62至67頁、第70至72頁）。抑且，被告確
      因對台元女子籃球隊練球方式及球隊環境不適應不願繼續
      履行系爭球員合約，並委由游宸翔教練代為向原告公司協
      調終止契約及處理違約賠償相關事宜等情，亦據臺灣高等
      法院100 年度上字第175 號、最高法院100 年度上字第13
      08號原告與訴外人游宸翔間履行契約事件民事判決認定屬
      實，此有上開民事判決附卷可按，上情足堪認為實在。
    (2)承前所述，被告至少於98年8 月底9 月初將系爭離職申請
      書傳真予原告公司收受斯時，已將終止系爭合約之意思表
      示合法送達予原告，而生終止之效力，此不因原告事後不
      同意被告終止系爭合約又自行恢復匯款予被告而有異。是
      則，兩造間系爭球員合約關係既係被告自行終止，而非原
      告將被告解聘，揆之前揭說明，原告依系爭合約書第10條
      約定，請求被告給付違約金，自屬無據。且兩造間系爭合
      約既已終止，被告即不再受系爭合約所定義務之拘束，殆
      屬當然，從而，原告主張被告依約不得參加未經原告同意
      之籃球活動，並應依原告管理人員指揮參與原告所安排之
      練球及比賽部分，亦乏所據，不應准許。
    (3)至被告終止系爭合約，有無該合約書第10條所指「片面解
      約」情事，姑不論被告為終止系爭合約之意思表示到達原
      告時起，原告即停止給付薪津5 千元予被告之舉措，是否
      可認兩造係合意終止系爭合約，惟本件原告既未以被告片
      面解約為由，主張依系爭合約第10條請求被告給付違約金
      ，本院自無庸就此部分事實再予論列之必要，併予敘明。
六、綜上所述，原告依系爭合約約定，請求被告給付違約金600
    萬元，及自起訴狀繕本送達翌日起至清償日止，按年息5%計
    算之利息；及不得參加未經原告同意之籃球活動，並應依原
    告管理人員指揮參與原告所安排之練球及比賽，均為無理由
    ，不應准許。原告之訴既經駁回，其假執行聲請亦失所依附
    ，應併予駁回。
七、本件事證已臻明確，兩造其餘主張陳述及所提之證據，經審
    酌後認於判決結果無影響，爰不另一一論駁，附此敘明。
八、據上論結，本件原告之訴為無理由，依民事訴訟法第78條，
    判決如主文
中    華    民    國   100     年    9     月    30    日
                  勞工法庭法  官  林惠霞
以上正本係照原本作成
如對本判決上訴，須於判決送達後20 日內向本院提出上訴狀。如
委任律師提起上訴者，應一併繳納上訴審裁判費。
中    華    民    國   100     年    9     月    30    日
                           書記官  陳怡如